【裁判字號】    90,交上易,2153
【裁判日期】    901130
【裁判案由】    過失傷害
【裁判全文】
臺灣高等法院臺中分院刑事判決                  九十年度交上易字第二一五三號
    上  訴  人  臺灣臺中地方法院檢察署檢察官
    上  訴  人
    即  被  告  乙○○
    選任辯護人  張績寶
                張繼準
                常照倫
右上訴人因被告過失傷害案件，不服臺灣臺中地方法院九十年度交易字第四九一號中
華民國九十年八月三十日第一審判決（起訴案號：臺灣臺中地方法院檢察署九十年度
偵字第九０四四號），提起上訴，本院判決如左：
      主    文
原判決撤銷。
乙○○因過失傷害人，處拘役拾日。如易科罰金，以參佰元折算壹日。
      事    實
一、乙○○於民國九十年三月二十二日夜晚七時三十分許，騎乘車牌號碼ＶＰＮ─八
    三六號輕機車，沿臺中市○區○○路往建國路方向行駛，駛至雙十路與自由路口
    時，理應注意行車速度在市區道路，時速不得超過四十公里，又汽車行駛時，駕
    駛人應注意車前狀況並隨時採取必要安全措施，且車輛行近行人穿越道前，應減
速慢行，遇有行人穿越時，無論有無交通警察指揮或號誌指示，均應暫停讓行人
    先行通過，而依當時情形，又無不能注意之情事，竟疏於注意，在該市區道路且
    有行人穿越道之交岔路口，貿然以時速約六十至七十公里之速度行駛，適有行人
    甲○○於上開交岔路口亦未注意左方來車，冒然穿越雙十路，乙○○因車速過快
    煞避不及，情急下將機車放倒滑出，其身體衝撞甲○○，致甲○○受有右側第三
    、四、五肋骨骨折及右頂部撕裂傷之傷害。
      理    由
一、訊據上訴人即被告乙○○對於右揭時地車禍致告訴人甲○○受傷之事實固供認不
    諱，惟矢口否認有何過失傷害犯行，辯稱：當時伊係綠燈起步直行，告訴人突然
    闖紅燈從右邊跑出來肇事，車禍後雙方已達成和解，是告訴人已喪失告訴權，且
    告訴人受傷情況與案發當日迥異云云。然查：右揭事實，已據告訴人於偵審中指
    訴甚詳，並有道路交通事故調查報告表、診斷證明書及現場照片附卷可稽。又被
    告以時速六十至七十公里車速行駛之事實，已據其於警訊中坦承無訛，且依當時
    情況研判，被告苟非超速，應不致情急下將機車放倒，身體衝撞告訴人致肋骨骨
    折之傷害，故應認被告於警訊中之自白與事實相符。再被告於原審法院審理時亦
    供稱：伊未看到告訴人行走在快車道等語。足見被告未注意車前狀況，已可認定
    ，至告訴人傷勢，有診斷證明書在卷為憑，自不容被告事後空言否認之，而肇事
    現場圖上，固載有「甲○○和解」字，然雙方就本件車禍之損害賠償問題是否已
    達成和解，核屬民事問題，本案既經告訴人依法提出告訴，亦未經撤回之，本院
    自應就被告刑責依法審判，又汽車（包括機車）行近行人穿越道前，應減速慢行
    ，遇有行人穿越時，無論有無交通警察指揮或號誌指示，均應暫停讓行人先行通
    過，道路交通安全規則第一百零三條定有明文，是不論案發當時係何人闖紅燈，
    被告在駕車行近行人穿越道時，均應暫停讓告訴人先行通過，所辯要屬卸責之詞
    ，殊不足取。
二、按行車速度依標誌之規定，無標誌者，在市區道路時速不得超過四十公里，又汽
    （機）車行駛時，駕駛人應注意車前狀況並隨時採取必要安全措施，且車輛行近
    行人穿越道前，應減速慢行，遇有行人穿越時，無論有無交通警察指揮或號誌指
    示，均應暫停讓行人先行通過，道路交通安全規則第九十三條第一項、第九十四
    條第三項、第一百零三條分別定有明文。被告駕車自應注意上述道路交通安全規
    定，且依其狀況，又非不能注意，竟疏未注意，以致肇事，致人受傷，被告顯有
    過失。且被告過失行為與被害人之受傷間，具有相當因果關係，其犯行至堪認定
    。
三、核被告所為係犯刑法第二百八十四條第一項前段之過失傷害罪。被告為機車駕駛
    人，行經行人穿越道，不依規定讓行人優先通行，因而致人受傷，依法應負刑事
    責任，應依道路交通管理處罰條例第八十六條第一項之規定加重其刑，原審以被
    告犯罪事證明確，予以論罪科刑，固非無見，惟告訴人依道路交通安全規則第一
    百零三條規定雖有優先路權，然非謂告訴人即可本此路權，不注意左右來車冒然
    穿越馬路，被告機車放倒滑地後，該機車旋又遭後方大客車衝撞，有警製現場圖
    記載及偵查卷第二十三頁告訴人書狀記載可證，案發當時為夜間，天候晴，視距
    良好，無障礙，亦有道路交通事故調查表記載可參，告訴人身處當時狀況，如能
    注意及左方來車狀況，應知冒然穿越馬路極可能發生車禍，卻未注意及此，當非
    全無過失存在，原審就此漏未審酌為量刑依據，尚有未洽，被告上訴意旨否認犯
    罪及檢察官上訴意旨認原審量刑過輕等雖均無可採，但原審判決既有可議之處，
    即屬無可維持，應由本院予以撤銷改判，爰審酌被告之過失程度、所生之危害、
    肇事後又主動找回已離開現場之告訴人，犯後態度尚稱良好，並參酌告訴人所受
    傷勢等一切情狀，判處如主文第二項所示之刑，並諭知易科罰金折算之標準，以
    示懲儆。
據上論結，應依刑事訴訟法第三百六十九條第一項前段、第三百六十四條、第二百九
十九條第一項前段，刑法第二百八十四條第一項前段，第四十一條第一項前段，道路
交通管理處罰條例第八十六條第一項，罰金罰鍰提高標準條例第一條前段、第二條，
判決如主文。
本案經檢察官丙○○到庭執行職務。
中      華      民      國      九十     年      十一     月    三十    日
                                    臺灣高等法院臺中分院刑事第五庭
                                          審判長法  官  袁  從  楨
                                                法  官  胡  森  田
                                                法  官  姚  勳  昌
右正本證明與原本無異。
不得上訴。
                                                書記官  陳  如  慧
中      華      民      國      九十     年      十一     月     三十   日
                                                                      Ｉ


司法院資訊處製作；財團法人民間司法改革基金會備份。
